【裁判字號】    92,上易,760
【裁判日期】    921007
【裁判案由】    給付借款
【裁判全文】
臺灣高等法院民事判決                            九十二年度上易字第七六０號
    上  訴  人  甲○○
    被上訴人    乙○○
右當事人間給付借款事件，上訴人對於中華民國九十二年六月十日台灣板橋地方法院
九十二年度訴字第五七四號判決提起上訴，經本院於九十二年九月二十三日言詞辯論
終結，判決如左：
    主      文
原判決除確定部分外廢棄。
被上訴人應給付上訴人新台幣捌拾萬零貳佰伍拾元，及自民國九十二年三月二十五日
起，至清償日止，按年息百分之五計算之利息。
第一、二審訴訟費用由被上訴人負擔。
    事      實
甲、上訴人方面：
一、聲明：如主文第一項及第二項所示（見本院卷第十八、三○頁）。
二、陳述：除與原判決記載相同部分，予以引用外，並補稱略以：
    (一)被上訴人及其配偶蔡文聰持四紙支票，共同向上訴人借款新台幣（下同）一百
      六十萬零五百元，依消費借貸之法律關係，被上訴人及其配偶蔡文聰須共同負
      責（見本院卷第十九頁）。
    (二)由匯款單可資證明被上訴人確有與其配偶蔡文聰共同向上訴人借款。
    (三)上訴人所匯款之帳戶，係被上訴人所提供，被上訴人並要求上訴人匯款至其帳
      戶內。
三、證據：除援用原審之立證方法外，並補提出被上訴人支票帳戶往來明細及兩造間
          之往來手稿為證。
乙、被上訴人方面：
一、聲明：上訴駁回。
二、陳述：除與原判決記載相同部分，予以引用外，並補稱略以：
    (一)系爭借款係被上訴人之配偶蔡文聰向上訴人所借用，被上訴人未曾向上訴人借
      款，僅係提供銀行帳戶供上訴人匯款。
    (二)因被上訴人之配偶蔡文聰無暇，故命被上訴人執其中一紙支票交予上訴人。
三、證據：援用原審之立證方法。
    理    由
壹、程序方面：
    本件上訴人於上訴狀原列被上訴人為乙○○、蔡文聰，嗣於九十二年九月八日準
    備程序期日，以言詞撤回對蔡文聰部分之上訴（見本院卷第十八頁）。合先敘明
    。
貳、實體方面：
一、本件上訴人起訴主張：被上訴人及其配偶即原審共同被告蔡文聰，共同持他人簽
    發之支票向伊陸續借款一百六十萬零五百元，詎支票屆期經提示均遭退票，迭經
    催討，均不置理等情，爰依消費借貸之法律關係，求為命被上訴人及蔡文聰給付
    一百六十萬零五百元及自起訴狀繕本送達之翌日起，至清償日止，按年息百分之
    五計算利息之判決（原審判命蔡文聰給付八十萬零二百五十元及自九十二年三月
    二十五日起至清償日止，按年息百分之五計算之利息；而駁回上訴人其餘之請求
    。蔡文聰對其敗訴部分未聲明不服而確定；上訴人對其敗訴部分聲明不服）。
    被上訴人則以：系爭借款係伊之配偶蔡文聰所借用，伊未曾向上訴人借款，伊僅
    係提供銀行帳戶供上訴人匯款云云，資為抗辯。
二、經查上訴人所主張之前開事實，業據其提出支票、退票理由單及匯款單（見原審
    卷第七頁至第二一頁）為證，即原審共同被告蔡文聰亦自認有持支票向上訴人借
    款，自堪信為真實。雖被上訴人否認有與蔡文聰共同向上訴人借款，並以前開情
    詞置辯。惟查：
    (一)按金錢借貸契約，固屬要物契約，應由貸與人就交付金錢之事實負舉證之責（
      參照最高法院六十九年台上字第三五四六號判例）。惟查上訴人主張系爭一百
      六十萬零五百元之借款，係由被上訴人及其配偶蔡文聰共同向伊借貸，已據其
      提出支票、退票理由單及匯款單（見原審卷第七頁至第二一頁）為憑，即被上
      訴人亦自認系爭借款已匯入其設在銀行帳戶內（見原審卷第三一頁、本院卷三
      ○頁），且蔡文聰亦在原審自認：「原告（指上訴人）的請求沒有錯，我們有
      欠她一百六十萬零五百元」（見原審卷第三一頁），且上開匯款單所記載受款
      人亦均為「乙○○」（見原審卷第十、十四、十八、二一頁），足證上訴人已
      將被上訴人及其配偶蔡文聰共同向其借貸之系爭款項如數交付予被上訴人收受
      。
    (二)雖被上訴人抗辯系爭借款係伊之配偶蔡文聰一人所借用，伊未曾向上訴人借款
      ，伊僅係提供銀行帳戶供上訴人匯款云云，而蔡文聰嗣後在本院亦附和其所為
      之上開抗辯（見本院卷第十八頁），但與前開事證不符，顯非事實，殊不足取
      。
    (三)次按民法第二百七十一條規定數人負同一債務或有同一債權，而其給付可分者
      ，除法律另有規定或契約另有訂定外，應各平均分擔或分受之。本件借貸契約
      既未另有訂定，則上訴人請求被上訴人及原審共同被告蔡文聰共同給付一百六
      十萬零五百元，彼二人應各自平均分擔二分之一，即八十萬零五百元。是上訴
      人請求被上訴人應負擔八十萬零五百元，自屬有據。
三、綜上所述，上訴人依據消費借貸之法律關係，請求被上訴人給付八十萬零二百五
    十元及自起訴狀繕本送達之翌日即九十二年三月二十五日起，至清償日止，按年
    息百分之五計算之利息部分，自屬應予准許。從而原審就上開部分所為上訴人敗
    訴之判決，尚有未洽。上訴論旨指摘原判決此部分不當，求予廢棄改判，為有理
    由。
四、至兩造其餘之攻擊或防禦方法及未經援用之證據，經本院斟酌後，認為均不足以
    影響本判決之結果，自無逐一詳予論駁之必要，併此敘明。
五、據上論結，本件上訴為有理由，依民事訴訟法第四百五十條、第七十八條，判決
    如主文。
中      華      民      國    九十二    年      十      月      七      日
                                    民事第十三庭
                                        審判長法  官  林  鄉  誠
                                              法  官  劉  清  景
                                              法  官  王  聖  惠
正本係照原本作成。
不得上訴。
中      華      民      國    九十二    年      十      月      八      日
                                              書記官  陳  樂  觀


司法院資訊處製作；財團法人民間司法改革基金會備份。
